【裁判字號】    99,易,1129
【裁判日期】    991014
【裁判案由】    詐欺
【裁判全文】
臺灣板橋地方法院刑事判決              99年度易字第1129號
公  訴  人  臺灣板橋地方法院檢察署檢察官
被      告  乙○○
上列被告因詐欺案件，經檢察官提起公訴（99年度偵字第1588號
），本院判決如下：
    主  文
乙○○共同意圖為自己不法之所有，以詐術使人將本人之物交付
，處有期徒刑參月，如易科罰金，以新臺幣壹仟元折算壹日。又
共同意圖為自己不法之所有，以詐術使人將本人之物交付，處有
期徒刑參月，如易科罰金，以新臺幣壹仟元折算壹日。應執行有
期徒刑肆月，如易科罰金，以新臺幣壹仟元折算壹日。
其餘被訴部分均無罪。
    事  實
一、乙○○於民國98年12月6 日見自由時報刊登徵求五金行配送
    司機之廣告，遂撥打報載聯絡電話與真實姓名年籍不詳、自
    稱「陳經理」之成年男子聯繫，得悉其應徵上開工作須依指
    示向他人收取金融帳戶供「陳經理」使用，而可預見「陳經
    理」向他人蒐集金融帳戶使用，可能欲利用該帳戶遂行詐欺
    取財犯罪，猶貪圖「陳經理」允諾按件給與新臺幣（下同）
    500 元之報酬，竟意圖為自己不法之所有，基於縱向他人蒐
    集金融帳戶以遂行詐欺取財犯罪亦不違背本意之不確定故意
    ，與「陳經理」及渠所屬詐騙集團成員即真實姓名年籍不詳
    、自稱「楊經理」之成年男子及自稱「楊經理」助理之成年
    女子等人共同基於詐欺取財之犯意聯絡，先後於98年12月10
    日上午9 時許及同年月12日下午1 時許，經「陳經理」撥打
    乙○○使用之行動電話門號0000000000號，指示乙○○分別
    前往桃園火車站前及鶯歌火車站前，向不詳人士收取金融帳
    戶提款卡等資料，再攜至中壢火車站，依「陳經理」所告知
    該火車站內置物櫃之編號及密碼，置入該指定之置物櫃內，
    並自置物櫃內拿取「陳經理」事先放置之報酬500 元，乙○○即以此方式加入「陳經理」所屬之詐騙集團。而該詐騙集
    團另於98年12月10日、11日，由所屬成員「楊經理」及渠助
    理透過刊登求職廣告，取得丙○○（另經臺灣板橋地方法院
    檢察署檢察官以99年度偵字第11776 號為不起訴處分確定）
    見該求職廣告而提供之帳號000000000000號聯邦商業銀行迴
    龍分行帳戶提款卡及密碼後，即先後為下列詐欺取財行為：
    (一)於98年12月11日下午6 時20分許，撥打電話予甲○○佯稱
    ：渠在雅虎奇摩拍賣網站購買商品時所設定之付款方式，因
    該網站內部錯誤以致設定為6 期分期付款，需依指示操作自
    動櫃員機取消云云，致甲○○誤信為真，而於同日晚間11時
    許，前往址設臺北巿信義區○○路306 號之聯邦商業銀行永
    吉分行，依指示操作自動櫃員機而誤將其帳戶內存款29,988
    元轉帳至丙○○開設之上開聯邦商業銀行迴龍分行帳戶內，
    再以現金存款之方式存入22,000元至同一帳戶內，旋遭該詐
    騙集團成員提領一空。(二)又於不詳時日，先在神州新樂園網
    站留言版上刊登交友訊息，嗣丁○○於98年12月12日下午3
    時10分許，於渠位於桃園縣龜山鄉○○○路116 巷21弄9 號
    2 樓租屋處，上網瀏覽該交友訊息後，即透過網際網路MSN
    聊天功能，與上開詐騙集團成員聯絡援交事宜，經該詐騙集
    團成員佯以必須確認是否係警察為由，指示丁○○前往操作
    自動櫃員機，丁○○不疑有他，遂於同日下午6 時6 分許，
    至址設臺北縣板橋巿中山路1 段與重慶路口之彰化商業銀行
    ，依指示操作自動櫃員機而誤將其帳戶內存款29,987元轉帳
    至丙○○開設之上開聯邦商業銀行迴龍分行帳戶內，亦旋遭
    該詐騙集團成員提領一空。嗣甲○○、丁○○驚覺受騙，旋
    報警循線約談丙○○到案說明，經丙○○配合警方於98年12
    月17日再度聯繫「楊經理」，並約在址設臺北縣板橋巿文化
    路187 號之中國信託商業銀行前交付金融帳戶提款卡，嗣於
    同日下午2 時45分許，乙○○及溫騰良（另經臺灣板橋地方
    法院檢察署檢察官以99年度偵字第1588號為不起訴處分確定
    ）依「陳經理」指示前往上址向丙○○拿取前述資料，適為
    埋伏警員當場逮獲，而得悉上情。
二、案經臺北縣政府警察局板橋分局移請臺灣板橋地方法院檢察
    署檢察官偵查起訴。
    理  由
壹、按被告以外之人於審判外之言詞或書面陳述，除法律有規定
    者外，不得作為證據；又被告以外之人於審判外之陳述，經
    當事人於審判程序同意作為證據，法院審酌該言詞陳述或書
    面陳述作成時之情況，認為適當時，亦得為證據，刑事訴訟
    法第159 條第1 項、第159 條之5 第1 項分別定有明文。查
    本案以下所引各項證據，均經檢察官及被告乙○○於審判程
    序中同意作為證據（見本院99年9 月23日審判筆錄第2 頁）
    ，本院審酌該等證據核無違法取證或證明力顯然過低之情事
    ，依各該陳述作成時之狀況，並無不適當之情況，自均得為
    證據，合先敘明。
貳、有罪部分
一、訊據被告固坦承其見自由時報刊登徵求五金行配送司機之廣
    告而撥打電話與「陳經理」聯絡，曾依「陳經理」之指示向
    不詳人士收取資料後，放置在中壢火車站之置物櫃內，並可
    獲得現金500 元，嗣於98年12月17日下午2 時45分許，又依
    「陳經理」指示前往址設臺北縣板橋巿文化路187 號之中國
    信託商業銀行前，卻為警查獲等情不諱，惟矢口否認有何詐
    欺取財犯行，辯稱：伊去應徵工作時，「陳經理」將伊所有
    之駕照拿走，並說過幾天會再通知伊上班，過幾天，「陳經
    理」叫伊到板橋錢櫃KTV 附近之銀行，並說渠公司有幹部沒
    有辦法回去中壢，叫伊在那裡等該名幹部前來，該名幹部會
    拿信封給伊，叫伊帶回去中壢火車站，伊有問「陳經理」信
    封裡面是什麼東西，但是渠叫伊不問，之後「陳經理」又叫
    伊上來臺北，伊要求拿回伊所有之駕照，但是「陳經理」說
    目前幹部不在公司裡面，沒有辦法拿給伊，叫伊在板橋火車
    站附近之中國信託商業銀行前等，並說會計會過來，又說等
    一下有另一個人會來，叫伊告訴那個人在那裡等會計來，會
    計會跟渠面試，後來警察就來了云云。
二、經查：
  (一)被害人甲○○、丁○○分別於98年12月11日及同年月12日，
    遭詐騙集團以前述手法訛騙其等以轉帳及現金存入丙○○所
    開設帳號000000000000號聯邦商業銀行迴龍分行帳戶內之方
    式，分別交付29,988元、22,000元及29,987元，而丙○○係
    於98年12月10日、11日，見報載求職廣告而提供其開設之上
    開聯邦商業銀行迴龍分行帳戶提款卡予真實姓名年籍不詳、
    自稱「楊經理」之成年男子及自稱「楊經理」助理之成年女
    子等事實，為被告所不否認（本院99年8 月18日準備程序筆
    錄第5 頁），並經被害人甲○○、丁○○於警詢時指述明確
    （見臺灣板橋地方法院檢察署99年度偵字第1588號偵查卷第
    45至50頁），復據證人丙○○於警詢及偵查中證述屬實（見
    同上偵查卷第第17至18頁、第32頁、第39至44頁），且有丙○○提供之98年12月10日自由時報影本1 紙附卷可稽（見同
    上偵查卷第19頁），堪認無訛。
  (二)又被告於98年12月6 日見自由時報刊登徵求五金行配送司機
    之廣告，遂撥打報載聯絡電話與真實姓名年籍不詳、自稱「
    陳經理」之成年男子聯繫求職事宜，嗣於98年12月17日下午
    2 時45分許，經「陳經理」撥打其使用之行動電話門號0000
    000000號指示其前往址設臺北縣板橋巿文化路187 號之中國
    信託商業銀行前，向當日稍早配合警方聯繫「楊經理」表示
    欲交付提款卡之丙○○收取履歷表及金融帳戶提款卡，適為
    埋伏警員查獲等事實，除據被告供承其曾於98年12月6 日見
    報載求職廣告而與「陳經理」聯繫，以及嗣於98年12月17日
    依「陳經理」指示前往上址中國信託商業銀行前，並趨前找
    丙○○交談等情無訛外（見本院99年8 月18日準備程序筆錄
    第5 頁），並經證人丙○○於警詢及偵查中證述屬實（見同
    上偵查卷第15至18頁、第32頁）；至被告雖於本院審理時否
    認「陳經理」曾指示其向丙○○收取金融帳戶提款卡一節，
    惟其於警詢時即自承：「陳經理」稱有人要應徵工作，叫伊
    去上址中國信託商業銀行前跟丙○○拿取提款卡及履歷表等
    語綦詳（見同上偵查卷第6 頁），再參酌98年12月17日下午
    2 時45分許，同在上址中國信託商業銀行前，為警查獲亦欲
    向丙○○收取文件之溫騰良於警詢時陳稱：「陳經理」通知
    伊到上址中國信託商業銀行前拿取應徵者之履歷表及提款卡
    ，是「陳經理」告訴伊，對方身穿藍色雨衣，叫伊跟對方說
    伊是「陳經理」通知來拿取資料等語（見同上偵查卷第11頁
    ），其確有經「陳經理」明白告知要向丙○○收取金融帳戶
    提款卡，足徵該名「陳經理」亦應有告知被告向丙○○收取
    之文件包括金融帳戶提款卡無訛。是質諸丙○○先前見報載
    求職廣告與「楊經理」聯繫而提供其開設之上開聯邦商業銀
    行迴龍分行帳戶，因遭「楊經理」所屬之詐騙集團用以訛騙
    被害人甲○○、丁○○匯入款項，以致其被警方約談調查，
    嗣其於98年12月17日配合警方再度聯繫「楊經理」表示欲交
    付提款卡，即經「楊經理」指示於同日下午2 時45分許前往
    上址中國信託商業銀行前等候，而被告亦經「陳經理」指示
    前往同一中國信託商業銀行前，欲向丙○○收取金融帳戶提
    款卡，顯見丙○○所聯繫之「楊經理」以及被告所聯繫之「
    陳經理」確屬同一詐騙集團，其等共同利用丙○○交付予「
    楊經理」及渠助理之上開聯邦商業銀行迴龍分行帳戶訛騙被
    害人甲○○、丁○○匯款，殆屬無疑。
  (三)再者，被告於警詢時自承其曾先後於98年12月10日上午9 時
    許及同年月12日下午1 時許，經「陳經理」撥打其使用之行
    動電話門號0000000000號，指示其分別前往桃園火車站前及
    鶯歌火車站前，向不詳人士收取履歷表及金融帳戶提款卡等
    資料，再攜至中壢火車站，依「陳經理」所告知該火車站內
    置物櫃之編號及密碼，置入該指定之置物櫃內，並自置物櫃
    內拿取「陳經理」事先放置之報酬500 元等情明確（見同上
    偵查卷第7 至8 頁）。而衡諸於金融機構開設存款帳戶暨請
    領存摺及提款卡，係針對個人身份之社會信用而予以資金流
    通之經濟活動，具有強烈之屬人性格，而金融帳戶作為個人
    理財之工具，申請開設並無任何特殊之限制，一般民眾皆得
    以存入最低開戶金額之方式在不同金融機構申請數個帳戶使
    用，乃公眾所週知之事實，亦為被告所應知，是依一般人之
    社會經驗，若遇不熟識之人不以自己名義自行向金融機構申
    請帳戶，反而向他人蒐集金融帳戶使用，乃甚為怪異之事，
    一般人對於此等向他人蒐集而來之金融帳戶是否係供合法使
    用，絕無不起疑心之理。抑且，被告依「陳經理」之指示向
    他人收取金融帳戶提款卡後，又係迂迴地將所收取之金融帳
    戶提款卡放在「陳經理」指定之火車站置物箱內，並從置物
    箱內獲取500 元之報酬，過程中，完全不見「陳經理」出面
    ，亦未曾到過「陳經理」所屬公司之辦公室，其自無可能毫
    無懷疑「陳經理」向他人蒐集提款卡係欲作為不法使用。又
    以今日社會，利用人頭帳戶供作詐欺取財犯罪工具之事，迭
    有所聞，亦經傳播媒體廣為報導，被告對此應無不知之理，
    自可預見該名指示其向他人收取金融帳戶提款卡之「陳經理
    」可能利用其向他人收取之金融帳戶供作詐騙他人匯入款項
    之用，藉由將詐欺所得金錢存入後再行領出之過程，以達到
    隱瞞資金流向及避免提款行為人身份曝光之目的，竟未詳究
    「陳經理」取得金融帳戶提款卡之用途為何，即依「陳經理
    」之指示向他人收取重要且專屬個人之金融帳戶使用，顯有
    任由「陳經理」使用其向他人收取之金融帳戶提款卡作為詐
    期取財犯罪工具發生之本意，其確有藉此加入「陳經理」所
    屬之詐騙集團而共同詐欺取財之不確定故意，至為灼然，是
    其以前詞，無非事後卸責之詞，不足採信。
  (四)綜上所述，本案事證明確，被告犯行堪以認定，應予依法論
    罪科刑。
三、核被告所為，均係犯刑法第339 條第1 項之詐欺取財罪。被
    告與真實姓名年籍不詳、分別自稱「陳經理」及「楊經理」
    之成年男子和自稱「楊經理」助理之成年女子就上開詐欺取
    犯行，均有犯意聯絡與行為分擔，皆為共同正犯。被告先後
    2 次共同詐騙被害人甲○○、丁○○交付財物之犯行，行為
    互殊，犯意各別，應予分論併罰。爰審酌被告無犯罪前科，
    有臺灣高等法院被告前案紀錄表1 件在卷足憑，平日素行原
    稱良好，竟貪圖小利而加入詐騙集團，負責向他人收取金融
    帳戶資料供集團用以詐騙被害人匯入款項，除造成被害人財
    產損失外，亦嚴重破壞社會秩序，兼衡其犯罪動機、目的、
    手段、實際獲利非鉅以及犯罪後否認犯行之態度等一切情狀
    ，分別量處如主文所示之刑，並諭知易科罰金之折算標準及
    定其應執行之刑，以資懲儆。
參、無罪部分
一、公訴意旨另以：被告與真實姓名年籍不詳、自稱「陳經理」
    之成年男子及其所屬詐欺集團成員「楊經理」、「潘經理」
    及「楊經理」之助理等人共同基於意圖為自己不法所有之犯
    意，由「楊經理」於98年12月10日，以刊登報紙廣告之方式
    ，向告訴人丙○○佯稱須提供帳戶資料供薪資轉帳云云，使
    告訴人丙○○陷於錯誤而允諾交付帳戶，再由「楊經理」之
    助理於同日下午5 時許，前往址設臺北縣板橋巿文化路1 段
    187 號之中國信託商業銀行前，向告訴人丙○○收取其所申
    辦之帳號000000000000號聯邦商業銀行迴龍分行帳戶之提款
    卡及密碼等物後，即交付被告所屬犯罪集團作為存、提款及
    轉帳匯款使用。嗣於98年12月17日下午2 時45分許，經告訴
    人丙○○偕同警方誘使被告及溫騰良出面收購帳戶，而為警
    查獲，因認被告涉犯刑法第339 條第1 項之詐欺取財既遂罪
    嫌及同條第3 項、第1 項之詐欺取財未遂罪嫌等語。
二、公訴意旨認被告涉有上開詐欺取財既、未遂等罪嫌，係以(一)
    被告於警詢及偵查中之供述，(二)告訴人丙○○於警詢及偵查
    中之指訴，(三)98年12月10日及同年月17日之自由時報廣告影
    本等資為其論據。
三、按犯罪事實應依證據認定之，無證據不得認定犯罪事實；又
    不能證明被告犯罪者，即應諭知無罪之判決，刑事訴訟法第
    154 條第2 項、第301 條第1 項分別定有明文。次按認定不
    利於被告之事實，須依積極證據，苟積極證據不足為不利於
    被告事實之認定時，即應為有利於被告之認定，更不必有何
    有利之證據。又認定犯罪事實所憑之證據，雖不以直接證據
    為限，間接證據亦包括在內，然而無論直接或間接證據，其
    為訴訟上之證明，須達於通常一般人均不致有所懷疑，而得
    確信其為真實之程度，始得據為有罪之認定（最高法院30年
    上字第816 號及76年臺上字第4986號判例意旨參照）。復按
    告訴人之告訴，係以使被告受刑事訴追為目的，是其陳述是
    否與事實相符，仍應調查其他證據以資審認（最高法院52年
    臺上字第1300號判例意旨參照）。
四、訊據被告堅詞否認有何詐欺取財既遂及詐欺取財未遂等犯行
    ，並以前詞置辯。經查：告訴人丙○○固係見報載求職廣告
    而應應徵者之要求提供其開設之上開聯邦商業銀行迴龍分行
    帳戶提款卡，已如前述，然而，告訴人丙○○僅因應徵工作
    而交付金融帳戶提款卡及密碼，已與一般求職流程有異，況
    金融帳戶係重要且專屬個人之理財工具，任何人均得在不同
    金融機構申請數個帳戶使用，是倘有不熟識之人不以自己名
    義自行向金融機構申請帳戶，反而向他人蒐集金融帳戶使用
    ，乃甚為怪異之事，衡情，提供帳戶者對於該等帳戶是否係
    供合法使用，絕無不起疑心之理，再參以今日社會，利用人
    頭帳戶供作詐欺取財犯罪工具之事，迭有所聞，亦經傳播媒
    體廣為報導，告訴人丙○○對此應無不知之理，則告訴人丙○○提供其申辦之金融帳戶提款卡予「楊經理」使用，甚有
    可能已預見「楊經理」可能利用該金融帳戶供作詐騙他人匯
    入款項之用，藉由將詐欺所得金錢存入後再行領出之過程，
    以達到隱瞞資金流向及避免提款行為人身份曝光之目的，則
    該名向告訴人丙○○蒐集上開聯邦商業銀行迴龍分行帳戶提
    款卡之「楊經理」及其助理，是否確有對告訴人丙○○施以
    詐術，致使渠陷於錯誤，自非無疑。抑且，告訴人丙○○嗣
    於98年12月17日係配合警方聯繫「楊經理」並誘使被告出面
    收取金融帳戶資料，亦如前述，則告訴人丙○○於斯時已然
    知悉「楊經理」為詐騙集團之成員，亦無任何交付金融帳戶
    資料之意思，更難謂其有遭詐騙而陷於錯誤之情事。
五、綜上所述，本件公訴意旨雖指被告所加入之詐騙集團，另有
    推由其他成員即「楊經理」及其助理等人詐騙告訴人丙○○
    交付金融帳戶資料等語，惟依公訴人所舉各項證據方法，尚
    無法使本院確信被告及其所屬之詐騙集團成員有對告訴人丙○○施用詐術並使渠陷於錯誤等事實，此外，復查無其他積
    極證據足資認定被告確有此部分詐欺取財既遂及詐欺取財未
    遂等犯行，揆諸首揭法律規定及判例意旨，既不能證明被告
    此部分犯罪，且蒞庭檢察官於本院99年8 月18日準備程序中
    當庭提出之補充理由書謂被告此部分犯行與前揭論罪科刑部
    分之犯罪行為，應予分論併罰等語，自應就此部分為被告無
    罪判決之諭知。
肆、退併辦部分
一、臺灣板橋地方法院檢察署99年度偵字第16008 號移送併辦意
    旨略以：被告依一般社會生活之通常經驗，本可預見代真實
    姓名年籍不詳之人士向他人收取證件及帳戶資料，可能幫助
    詐騙集團遂行詐欺犯行，仍不違背本意，而依詐騙集團成員
    之指示，基於意圖為自己不法所有之犯意，於98年11月23日
    下午3 時許，在臺北縣板橋巿館前東路錢櫃KTV 前，向為應
    徵工作而於電話中依真實姓名年籍不詳成年男子指示之被害
    人鄭建隆收取帳號0000000000000 號中國信託商業銀行中山
    分行帳戶提款卡、密碼及證件等物，再交付予該詐欺集團之
    成員，以此方式幫助該詐欺集團。嗣該詐欺集團取得上開帳
    戶之提款卡與密碼後，即共同基於意圖為自己不法所有之犯
    意，於98年11月23日晚間8 時許、晚間9 時28分許，陸續致
    電被害人陳紫瑛、饒展華，佯稱：購物付款方式錯誤，需至
    自動提款機操作辦理事宜云云，使被害人陳紫瑛、饒展華分
    別陷於錯誤，依該詐欺集團成員之指示操作提款機，分別匯
    款52,000元、22,000元至被害人鄭建隆所有之上開帳戶內，
    嗣被害人陳紫瑛、饒展華完成操作後，察覺有異，乃報警處
    理，始悉上情，因認被告涉犯刑法第339 條第1 項之詐欺取
    財罪嫌，且與本案檢察官起訴之犯罪事實具有包括一罪之關
    係而移送併案審理等語。
二、惟查：被告於警詢及偵查中均供稱其係於98年11月23日見自
    由時報刊登之求職廣告而撥打報載之聯絡電話，經真實姓名
    年籍不詳、自稱「經理」之成年人指示，向被害人鄭建隆收
    取上開中國信託商業銀行中山分行帳戶提款卡，再交予另名
    真實姓名年籍不詳、自稱「助理」之成年男子等語（見臺灣
    臺北地方法院檢察署99年度偵字第6087號偵查卷第19至22頁
    、第65頁），且於偵查中及本院訊問時陳稱其因98年11月間
    所應徵之前述工作沒有再通知伊，伊才於98年12月6 日再看
    自由時報刊登之求職廣告找工作等語（見臺灣桃園地方法院
    檢察署99年度偵字第11135 號偵查卷第11頁、本院99年8 月
    18日準備程序筆錄第4 頁），顯見被告於98年11月23日及同
    年12月6 日係看不同之求職廣告，而與各別之廣告刊登者聯
    繫，各該廣告刊登者應係分屬不同之詐騙集團；且被告於98
    年11月23日依求職廣告應徵工作未果後，遂起意再於98年12
    月6 日依另一則求職廣告應徵工作，而加入前述「陳經理」
    及「楊經理」等人所屬之詐騙集團，犯意更屬各別，自難認
    被告加入98年11月23日求職廣告刊登者所屬之詐騙集團，與
    其加入「陳經理」及「楊經理」等人所屬之詐騙集團，分別
    詐騙被害人交付財物，有何包括一罪之關係。是移送併辦意
    旨所指被告詐欺取財犯行，既與本案無何實質上或裁判上一
    罪關係，即非本案起訴效力所及，本院無法併予審究，應退
    由檢察官另為適法之處理，併此敘明。
據上論斷，應依刑事訴訟法第299 條第1 項前段、第301 條第1
項，刑法第28條、第339 條第1 項、第41條第1 項前段、第51條
第5 款，刑法施行法第1 條之1 第1 項、第2 項前段，判決如主
文。
本案經檢察官吳孟竹到庭執行職務。
中    華    民    國    99    年    10    月    14    日
                  刑事第六庭審判長法  官  戴嘉清
                                  法  官  林晏鵬
                                  法  官  王瑜玲
以上正本證明與原本無異
如不服本判決應於送達後10日內向本院提出上訴狀
                                  書記官  謝嘉玲
中    華    民    國    99    年    10    月    26    日
附錄本案論罪科刑法條全文：
中華民國刑法第339條
（普通詐欺罪）
意圖為自己或第三人不法之所有，以詐術使人將本人或第三人之
物交付者，處5 年以下有期徒刑、拘役或科或併科1 千元以下罰
金。
以前項方法得財產上不法之利益或使第三人得之者，亦同。
前二項之未遂犯罰之。

司法院資訊處製作；財團法人民間司法改革基金會備份。
